【裁判字號】    98,簡上,221
【裁判日期】    990505
【裁判案由】    恐嚇取財
【裁判全文】
臺灣臺南地方法院刑事判決             98年度簡上字第221號
上  訴  人  臺灣臺南地方法院檢察署檢察官
被      告  己○○
上列上訴人因被告恐嚇取財案件，不服本院中華民國98年7月14
日98年度簡字第1535號第一審簡易判決（聲請簡易判決處刑案號
：98年度偵字第7926號），提起上訴，暨移送併辦（臺灣苗栗地
方法院檢察署98年度偵緝字第165號），本院管轄之第二審合議
庭判決如下：
    主  文
原判決撤銷。
己○○幫助意圖為自己不法之所有，以恐嚇使人將本人之物交付
，處有期徒刑肆月，如易科罰金，以新臺幣壹仟元折算壹日。
    事  實
一、己○○能預見將其所申請之行動電話門號交付他人使用，可
    能將被犯罪集團作為恐嚇與其他犯罪之聯絡工具，竟基於幫
    助恐嚇取財之不確定故意，於98年1月9日，在高雄市某不詳
    名稱之通訊行，以新臺幣（下同）500元之代價，將其申辦
    之遠傳電信股份有限公司門號0000000000號行動電話SIM卡
    ，交予年籍不詳之成年男子供所參與之詐欺集團使用。該姓
    名年籍不詳之成年男子與其共組之擄鴿集團，於收受前開門
    號後，共同基於意圖為自己不法所有之犯意聯絡，即於98年
    1月間某日，在不詳地點，竊取甲○○及丁○○所有進行放
    飛訓練之賽鴿各1隻，再按賽鴿腳環上記載之電話號碼，先
    於98年1月22日日上午11時許，以上揭0000000000號行動電
    話發送簡訊予甲○○，向其恫嚇稱：鴿子在渠等手上，須按
    指示匯款才將鴿子放行等語，致甲○○心生畏怖，於98年1
    月23日匯款2560元至丙○○申請之臺灣中小企業銀行苗栗分
    行（下稱臺灣企銀苗栗分行）00000000000號帳戶後，甲○○所有之賽鴿始經釋放。再於98年1月23日以上揭000000000
    0號行動電話撥打丁○○電話，佯稱係丙○○，向其恫嚇稱
    ：鴿子在渠等手上，須按指示匯款才將鴿子放行等語，致丁○○心生畏怖，於98年1月23日13時55分至臺灣銀行自動機
    轉帳2837元至上開臺灣企銀帳戶後，丁○○所有之賽鴿才獲
    釋放。嗣經甲○○、丁○○報警處理而循線查獲，始知上情
    。
二、案經甲○○訴由臺南縣警察局新化分局報請臺灣臺南地方法
    院檢察署偵查後聲請簡易判決處刑暨丁○○訴由苗栗南縣警
    察局苗栗分局報請臺灣苗栗地方法院檢察署移送併辦。
    理  由
一、按被告以外之人於審判外之言詞或書面陳述，除法律有規定
    者外，不得作為證據；又被告以外之人於審判外之陳述，雖
    不符前四條之規定，而經當事人於審判程序同意作為證據，
    法院審酌該言詞陳述或書面陳述作成時之情況，認為適當者
    ，亦得為證據，刑事訴訟法第一百五十九條第一項、第一百
    五十九條之五第一項分別定有明文。經查本件證人即被害人
    甲○○、丁○○等人於警詢中所為之陳述，雖均為審判外之
    陳述，惟業經被告於本院審判程序表示同意作為證據，且審
    酌其作成時之情況，應無不當，參照首揭法條規定，得為證
    據。
二、上揭犯罪事實業據被告己○○於偵查中均坦承不諱，核與告
    訴人甲○○、丁○○警詢中指訴相符，復有黃美華（甲○○
    妻）郵局匯款申請書、丙○○在臺灣企銀苗栗分行客戶資料
    暨交易明細表2份、0000000000號行動電話通聯調閱查詢單
    及通聯紀錄各1份及簡訊照片2張、高雄市政府警察局苓雅分
    局凱旋路派出所受理刑事案件報案三聯單、臺灣銀行自動員
    機交易明細表、附卷可稽，被告之自白核與事實相符，實可
    採信。本件事證明確，被告幫助恐嚇取財之犯行，應可認定
    。
三、查被告基於幫助他人從事財產犯罪之不確定故意，將其申辦
    之0000000000號行動電話提供與不詳姓名之成年男子及其所
    屬之擄鴿勒贖集團使用，使該集團遂行電話恐嚇取財犯行，
    但因並未參與恐嚇取財構成要件行為之實施，故核其所為，
    係犯刑法第30條第1項、第346條第1項之幫助恐嚇取財罪，
    爰依同法第30條第2項規定減輕其刑。被告以交付前開行動
    電話之單一幫助行為，幫助擄鴿勒贖集團對被害人甲○○、
    丁○○為恐嚇取財行為，乃一行為觸犯數罪名，應依刑法第
    55條想像競合犯之規定，從一幫助恐嚇取財罪處斷。臺灣苗
    栗地方法院檢察署98年度偵緝字第165號移送併辦部分，雖
    僅敘及丙○○部分，惟其中被害人丁○○就其遭恐嚇取財之
    電話來電號碼，業已陳明係與本件被告己○○交付他人之行
    動電話號碼相同，己○○該部分犯行與原聲請簡易判決處刑
    之事實，具有想像競合犯之裁判上一罪關係，本院自得一併
    審理。
四、原審認被告犯罪事證明確，予以論罪科刑，固非無見，惟查
    ，原審未及審酌前開被告經移送併辦部分之犯罪事實，容有
    未洽。檢察官上訴部分，雖無理由，詳如後述，惟原審判決
    既有上開瑕疵，自應由本院撤銷改判。爰審酌被告申辦行動
    電話供不詳姓名年籍之成年男子使用，使擄鴿犯罪集團得以
    恐嚇受害人，且增加警方查緝之困難，使犯罪集團得以取得
    財物並逍遙法外，而受害民眾陸續增加，其所為助長他人犯
    罪，危害交易秩序與社會治安，且造成本案被害人之財產損
    失，惟念及被告素行尚佳，且犯後坦白承認犯行，足認已有
    悔改之意等一切情狀，量處如主文所示之刑，並諭知易科罰
    金之折算標準，以資警惕。
五、臺灣臺南地方法院檢察署上訴及移送併辦（98年偵字第6628
    號、第12695號）意旨略以：己○○、明知將自己之行動電
    話門號、提供他人使用，將可能遭不法集團利用作為犯罪工
    具，猶基於縱有人以其行動電話門號實施財產犯罪亦不違背
    其本意之不確定故意，己○○於民國98年1月間某日，為下
    列犯行：己○○將其於98年1月9日向遠傳電信股份有限公司
    （下稱遠傳電信公司）申請之行動電話門號0000000000號之
    SIM卡，以新臺幣（下同）500元之代價，出售予真實姓名年
    籍不詳之犯罪集團成員使用。嗣該犯罪集團成員即基於為自
    己不法所有之意圖，於同年月8日至23日間，在不詳地點，
    竊取乙○○所飼養並進行放飛訓練之鴿子後，復於同年月8
    日、13日、20日、23日分別以門號0000000000、0000000000
    、0000000000與乙○○聯繫，對其恫稱賽鴿在其手上，如欲
    贖回須匯款，否則將殺死賽鴿，致乙○○因顧慮若不付款鴿
    子恐無法返回而心生畏怖，遂依指示分別於：同年月8日
    11時9分許匯款2324元至蔡登山（現由該署偵辦中）所有中
    華郵政股份有限公司路竹郵局帳號00000000000000號帳戶內
    ；另於同年月13日匯款7100元至李晉源（現由該署偵辦中
    ）所有京城銀行永康分行帳號000000000000號帳戶內，另
    於同年月20日匯款2550元至謝建忠（現由該署偵辦中）所有
    京城銀行西港分行帳號000000000000號帳戶內，末於同年
    月23日匯款2734元至丙○○所有臺灣中小企業銀行苗栗分行
    帳號000000000000000000號帳戶內，進而恐嚇取財得手。因
    認己○○所涉前開犯行，亦係犯刑法第346條第1項之幫助恐
    嚇取財罪嫌，而與原審判決認定之犯罪事實，具有一行為侵
    害數法益之想像競合犯關係，屬於裁判上一罪，為法律上之
    同一案件，依審判不可分原則，應為原聲請簡易判決處刑之
    效力所及。原審未及斟酌審判，難認原判決允當，聲請本院
    併予審理並撤銷原判決，另為適當之判決。經查：
  (一)被告己○○申辦0000000000號行動電話日期為98年1月9日，
    有通聯調閱查詢單在卷可按（新化分局警詢卷第10頁），足
    見被告己○○自98年1月9日起才取得該行動電話門號，其交
    付該行動電話之SIM卡予不詳姓名之成年男子，亦應於98年1
    月9日當日或之後，則上訴及併辦意旨所指乙○○於98年1
    月8日遭人以行動電話恐嚇取財，匯款至蔡登山路竹郵局帳
    號00000000000000號帳戶內，恐嚇取財之行為人顯非使用被
    告己○○交付之0000000000號行動電話SIM卡，該次犯行，
    自不能認定被告己○○有何幫助恐嚇取財行為。
  (二)依乙○○98年2月2日於善化分局製作之警詢筆錄中陳稱「歹
    徒是利用賽鴿腳環上面的電話號碼與我連絡，對方的電話為
    0000000000、0000000000、0000000000。匯款帳戶00000000
    000000號，戶名：蔡登山、匯款帳戶000000000000000號，
    戶名：李晉源、匯款帳戶000000000000號，戶名：謝建忠、
    匯款帳戶000000000000000000號，戶名：丙○○」、「賽鴿
    分別於98年1月8日早上7點於屏東枋山放飛要回到善化鎮，
    我是於8日13時接到歹徒的匯款電話、1月13日早上7時於屏
    東長治放飛要回到善化鎮，我是於13日13時接到歹徒的匯款
    電話、1月20日早上7點於高雄港放飛要回善化鎮，我是於20
    日13時接到歹徒電話、1月23日早上7點於高雄港放飛要回善
    化鎮，我是在23日13時接到歹徒匯款電話，一接到電話我立
    即去匯款」（詳善化分局警詢卷第18頁）。依乙○○警詢中
    之陳述，實無法判斷乙○○於98年1月13日、20日及23日之3
    次遭恐嚇而匯款之行為，歹徒究係何次使用被告己○○之電
    話向其恐嚇要求匯款？乙○○嗣於偵查中經檢察事務官於98
    年8月18日詢問時，亦僅陳明4次匯款之金額，關於上開歹徒
    究係何次使用被告己○○之電話向其恐嚇要求匯款一節，亦
    未明確說明。及於本院審理時，亦於98年11月16日發函請檢
    察官就歹徒究係何次使用被告己○○之電話向其恐嚇要求匯
    款一點，查明函覆，有本院南院龍刑中98簡上221字第98005
    4993函在卷可稽，惟迄本院辯論終結止，檢察官就歹徒究係
    何次使用被告己○○之電話向乙○○恐嚇要求匯款一節，仍
    未查明補正。
  (三)綜上所述，乙○○固曾遭擄鴿勒贖集團以行動電話恐嚇匯款
    4 次，排除被告己○○申辦行動電話前98年1月8日遭恐嚇之
    該次，尚有3次，而乙○○陳稱歹徒向其恐嚇之行動電話有3
    線號碼，則歹徒究係何次使用被告己○○之0000000000號行
    動電話向其恐嚇，即屬不明。此部分遍查併案卷證，並無可
    供認定之證據資料，檢察官復未能補正，在罪證有疑之情形
    下，尚無法逕行認定己○○係在乙○○受恐嚇取財之何次犯
    行中有幫助之行為。上訴及移送併辦部分既無法認定己○○
    有幫助恐嚇取財之犯行，自與前開論罪科刑部分無裁判一罪
    關係，無從併予審酌，上訴部份固無理由，惟因原判決有前
    揭瑕疵，業經本撤銷改判如主文，本件併案部分（與上訴部
    分事實同一）應退回檢察官另行依法處理。
據上論斷，應依刑事訴訟法第455條之1第1項、第3項、第369條
第1項前段、第364條、第299條第1項前段，刑法第30條、第346
條第1項、第55條、第41條第1項前段，刑法施行法第1條之1，判
決如主文。
本案經檢察官戊○○到庭執行職務。
中    華    民    國    99    年    5      月    5    日
                  刑事第三庭  審判長法  官  鄭文祺
                                    法  官  劉秀君
                                    法  官  陳振謙
以上正本證明與原本無異。
不得上訴。
                                    書記官  黃雅雲
中    華    民    國    99    年    5      月    5    日
附錄本案論罪科刑法條：
中華民國刑法第346條
意圖為自己或第三人不法之所有，以恐嚇使人將本人或第三人之
物交付者，處6月以上5年以下有期徒刑，得併科1千元以下罰金
。
以前項方法得財產上不法之利益，或使第三人得之者，亦同。
前二項之未遂犯罰之。

司法院資訊處製作；財團法人民間司法改革基金會備份。
